【裁判字號】    91,訴,913
【裁判日期】    920321
【裁判案由】    給付貨款
【裁判全文】
臺灣高雄地方法院民事判決  九十一年訴字第九一三號
    原    告即
    反訴被  告  華勝科技股份有限公司
    法定代理人  丙○○
    訴訟代理人  丁○○
                        送達代.
                        住桃園.
    被    告即
    反訴原  告  泰菱工程有限公司
                        設高雄.
    法定代理人  甲○○  住同右.
    訴訟代理人  史乃文律師
    複代 理 人  黃馨儀律師
                黃文旭  住高雄.
右當事人間請求給付貨款事件，本院判決如左：
    主      文
被告應給付原告新台幣陸拾伍萬元，及自民國九十一年四月十日起至清償日止，按週
年利率百分之五計算之利息。
反訴原告之訴駁回。
本判決第一項於原告以新台幣貳拾壹萬柒仟元為被告供擔保後得假執行；但被告如於
假執行程序實施前以新台幣陸拾伍萬元為原告預供擔保得免為假執行。
本訴及反訴之訴訟費用均由被告即反訴原告負擔。
    事實及理由
壹、本訴方面：
一、原告起訴主張：被告於民國九十年八月間向伊購買型號ＧＳ─三０、品名為Ｐ‧
    Ｕ大流量灌注機二台（下稱系爭機器），總價金新台幣（下同）一百零五萬元（
    含稅），付款方式為預付訂金四十二萬元，餘款於交付機器並經試機一個月無瑕
    疵後交付，交貨地為高雄縣仁武鄉○○路一號，伊已依約於同年九月下旬交付，
    經被告試機一個月後未有瑕疵，惟被告除給付四十萬元外，餘款六十五萬元迄未
    給付。爰依買賣之法律關係，聲明求為命：(一)被告應給付原告六十五萬元，及自
    起訴狀繕本送達翌日起至清償日止，按週年利率百分之五計算之利息；(二)願供擔
    保，請准宣告假執行。
二、被告則以：兩造簽約時係原告先將報價單傳真給伊，伊將機器馬達由五百Ｗ改為
    一千Ｗ後回原傳原告，並表明其中一台將送往大陸上海廠，經原告同意而簽訂，
    惟原告所交付之系爭機器僅有五百Ｗ，而運往上海之機器試機後發生原料補充泵
    浦能量不足、儲存桶之上下限定位不良、供料管之加熱器及控制器故障、供料馬
    達經常因負荷太高而跳機、因溫度較低導致原料濃度變高影響設備功能等缺陷，
    另放置仁武廠之機器則有原料補充泵浦能量不足、槍頭經常堵塞導致跳機、控制
    電磁閥及Ｂ劑壓力表故障、面板遭破壞等瑕疵，經伊限期請求改善，未獲處理，
    爰請求減少價金六十五萬元，並主張同時履行抗辯。又原告之職員丁○○於九十
    一年一月二十四日下午前往仁武廠商談事務時，蓄意拉斷系爭機器之兩條按鈕線
    ，造成伊三日無法營運，致受有九十萬八千三百五十二元之營業損失，原告應負
    僱用人連帶賠償之責，伊亦得主張抵銷等語，資為抗辯，並聲明：(一)原告之訴駁
    回；(二)如受不利益判決，願供擔保免為假執行。
三、原告主張被告於九十年八月間向其購買系爭機器，總價一百零五萬元，付款方式
    為預付四十二萬元訂金，餘款於交付試機一個月後無瑕疵支付，而其已於九十年
    九月下旬交付並試機完畢，惟被告除給付四十萬元外，餘款六十五萬元尚未給付
    之事實，有訂購契約書、銷貨單及報價單為證，且為被告所不爭執，則原告主張
    之此部分事實，可堪信為真實。又本件原告係請求給付價金，被告則抗辯因機器
    有瑕疵而得請求減少價金，並行使同時履行抗辯權，且其對原告有侵權行為損害
    賠償之債權可為抵銷等語，則本件之爭點應在於：(一)被告主張瑕疵擔保責任及同
    時履行抗辯有無理由？(二)被告主張之抵銷抗辯有無理由？茲分述之。
  (一)被告主張瑕疵擔保責任及同時履行抗辯權有無理由？
  按物之出賣人，對於買受人應擔保其物依民法第三百七十三條之規定危險移轉於
    買受人時，無滅失或減少其價值之瑕疵，亦無滅失或減少其通常效用，或契約預
    定效用之瑕疵，民法第三百五十四條第一項定有明文，故有關瑕疵擔保之規定，
    以其物依民法第三百七十三條之規定，危險移轉於買受人時有瑕疵存在為要件，
    如於危險移轉後始發生者，則不在此限。又買受人應按物之性質，依通常程序從
    速檢查其所受領之物，如發見有應由出賣人負擔保責任之瑕疵時，應即通知出賣
    人；買受人怠於為前項之通知者，除依通常之檢查不能發見之瑕疵外，視為承認
    其所受領之物；不能即知之瑕疵，至日後發見者，應即通知出賣人，怠於為通知
    者，視為承認其所受領之物，民法第三百五十六條定有明文。
  本件原告於簽訂買賣契約後，即於八十九年九月下旬將系爭機器交付被告，置被
    告於得為檢查狀態下之事實，為兩造所不爭執，被告於受領機器後，本應按物之
    性質，依通常程序從速檢查其所受領之機器，如發見有應由原告負擔保責任之瑕
    疵時，應即通知原告，而所謂「依通常程序」迅速檢查，應視物之不同性質而定
    ，本院衡諸兩造為系爭機器之出賣人及實際使用之企業經營者，對機器之機械構
    造原理及使用後易產生之缺失，理應知悉甚詳，且兩造既已合意試機期間為交付
    後一個月，則被告受領機器後應即處於可立即試機以檢查有無瑕疵之情況，堪認
    依系爭機器之性質，其「通常程序」檢查期間為交機後一個月即已充足，故被告
    受領後於試機期間內如有發覺應由原告負擔保責任之瑕疵時，至遲應於九十年十
    月底前通知原告，逾期則視為已承認所受領之機器，喪失其瑕疵擔保請求權。查
    被告雖辯稱其於試機期間內即發現系爭機器存有前揭瑕疵，並已通知原告，然此
    為原告所否認，並主張被告至同年十一月二十四日要求開立發票時，均未曾向其
    表示機器有何瑕疵，其才開立發票交給被告等語，且依被告所提主張有催告改善
    之律師函，係於九十一年一月三十日及同年三月十八日所寄發，有律師函在卷可
    稽，核與原告主張係其於九十一年一月間向被告催討尾款時，被告才表示機器有
    瑕疵等情相符，況依被告所述之瑕疵內容，亦屬試機後即可發覺，並非依通常之
    檢查不能發現或不能即知之瑕疵，被告上開所辯，顯無可採。被告既已違反其檢
    查通知義務，則系爭機器縱有原告應負擔保責任之瑕疵，亦因被告違反其責問義
    務視為已承認所受領之物，而已喪失其瑕疵擔保請求權，不得再對原告主張請求
    減少價金或行使同時履行抗辯權。
  再者，系爭機器於試機期間內若有出現原告應負擔保責任之瑕疵，被告理應於試
    機期間內盡速請求原告修補或另行交付無瑕疵之物，而原告為能順利取得尾款，
    必會速予修繕，況原告亦當庭表示被告如認為機器有瑕疵難以修補，其願合意解
    除契約，返還被告所交付之四十萬元訂金，而收回已使用一年多之系爭機器等語
    ，然被告亦未予同意，再參諸證人即被告仁武廠廠長歐世清證稱：「送往大陸之
    機器在仁武廠測試均屬正常；（系爭兩台）機器目前可以使用」等語（見本院九
    十一年十月九日筆錄），顯示系爭機器於交付被告受領時未存有被告主張之瑕疵
    。至於被告雖請求鑑定系爭機器現存有瑕疵，惟查，系爭機器交付被告使用已逾
    一年半，縱鑑定出存有瑕疵，亦係該機器於危險移轉後始發生者，與物之瑕疵擔
    保要件不符，況訂購契約書第十條載明：「保固期：交機後免費一年售後服務（
    耗材除外）」，有訂購契約書在卷可稽，故系爭機器於危險移轉後，經使用結果
    若另產生障礙，亦屬被告可否請求原告履行修繕責任之問題，與物之瑕疵擔保責
    任無涉，被告自不得執此主張瑕疵擔保之法律效果，本院認鑑定之結果與本件判
    決結果無涉，故無送鑑定之必要，併予說明。
  至於被告辯稱訂約時原告即已知悉其中一台機器將運往大陸使用，原告則否認之
    ，按解釋契約，固須探求當事人立約時之真意，不能拘泥於契約之文字，但契約
    文字業已表示當事人真意，無須別事探求者，即不得反捨契約文字而更為曲解，
    最高法院十七年上字第一一一八號判例可資參照。查系爭訂購契約第七條載明交
    機地點為高雄縣仁武鄉○○路一號，有契約書在卷可稽，顯示依當事人之合意，
    標的物交付地為上開地址無訛，況該機器是原告送至被告仁武廠後再由被告另行
    運往大陸使用，為被告所不爭執，故縱原告於訂約時已知悉一台機器將運往大陸
    ，亦與本件瑕疵擔保責任無涉。又被告辯稱兩造簽約時，原告有同意將機器馬達
    由「五百Ｗ」更改為「一千Ｗ」等情，亦為原告所否認，而被告並未就此事實舉
    證以實其說，其所辯是否屬實，已有疑義，況若被告有更改馬達之瓦數，而原告
    係交付五百瓦之機器，被告於受領時即應會特別注意檢查，並可拒絕受領，又豈
    會無異議而受領，並將機器分別置於仁武廠及運往上海廠使用，且歐世清亦證稱
    「是交付機器後被告才向原告表示欲將五百Ｗ更改為一千Ｗ」等語（見本院九十
    一年十月九日筆錄），更足以證明兩造所簽訂買賣之機器馬達規格為「五百Ｗ」
    ，原告既已依約交付「五百Ｗ」規格之系爭機器，即已依債之本旨履行出賣人之
    義務，縱該機器嗣因未使用一千瓦馬達規格致動力不足或無法滿足被告內部營運
    上之需求，亦屬不可歸責於原告，被告此部分抗辯，亦無足取。
  依上所述，被告並不符合得主張瑕疵擔保責任及同時履行抗辯之要件，其此部分
    抗辯，均不足採。
  (二)被告之抵銷抗辯有無理由？
  因故意或過失，不法侵害他人之權利者，負損害賠償責任，故意以背於善良風俗
    之方法，加損害於他人者亦同；又二人互負債務，而其給付種類相同，並均屆清
    償期者，各得以其債務，與他方之債務，互為抵銷，民法第一百八十四條第一項
    前段、第三百三十四條第一項前段分別定有明文。又債務之抵銷，以雙方當事人
    互負債務為必須具備之要件，若一方並未對他方負有債務，則根本上即無抵銷之
    可言，最高法院十八年上字第一七０九號判例可資參照。
  本件被告主張原告對其應負損害賠償責任，係以原告之職員丁○○於九十一年一
    月二十四日前往其仁武廠內蓄意拔取機器兩條按鈕線，致其自翌日即二十五日起
    至同月二十九日止共計三日（扣除二十六日及二十七日例假日）無法營運，受有
    九十萬八千三百五十二元之營業損失，並以歐世清之證詞及其營業銷售額與稅額
    申報書為據。惟查，證人歐世清證稱：「丁○○是在當日（九十一年一月二十四
    日）下午四點多到我們的廠房，是自己一個人單獨進去廠房，大約進去一、二十
    分鐘後出來，丁○○進去廠房前，系爭機器是停止狀態（因當時無法自動使用，
    只能用手動方式控制），並未使用（我們總共有兩條生產線，當時是使用另一條
    生產線），我們六點多發現有問題，連手動都無法操控，隔天早上九點多我有打
    電話問丁○○，是丁○○在電話中告訴我是他拔掉電線，丁○○在修理系爭機器
    時旁邊有工人在工作中，但沒有人注意丁○○如何修理機器。」等語（見本院九
    十一年十月九日筆錄）。則依歐世清之證詞，無論歐世清或被告仁武廠內之員工
    ，當日均未曾有人親眼目睹丁○○拔取機器之兩條電線，且以丁○○進入廠內時
    系爭機器旁邊尚有多名員工正在工作等情觀之，丁○○如擅自拔取電線，顯易遭
    人發覺，且丁○○若有意拔取電線，又豈會主動告知被告其故意侵權行為之事實
    ，顯與常理不符，況丁○○亦否認二十五日當天早上打電話給歐世清，而被告就
    此事實亦未舉證說明，再者，依歐世清所述，該機器生產線當時呈現停機狀態，
    並未供生產使用，機器既未供生產，丁○○縱有拔取按鈕線，亦不會造成被告任
    何營業損失，故歐世清之證詞既無法證明丁○○有何侵權行為之事實，其對原告
    自無損害賠償之債權存在。
  綜上所述，原告既無庸對被告負侵權行為損害賠償之責，被告自無可對原告主張
    抵銷之債權存在，其所為之抵銷抗辯，自無可採。
四、綜上所述，原告既已依約交付系爭機器，且被告已喪失其瑕疵擔保請求權及同時
    履行抗辯之權利，自應依約給付尾款六十五萬元。從而，原告依據買賣之法律關
    係，請求被告給付六十五萬元，及自起訴狀繕本送達翌日即九十一年四月十日起
    至清償日止，按週年利率百分之五計算之利息，為有理由，應予准許。
五、兩造陳明願供擔保，聲請宣告假執行或免為假執行，核與法律規定相符，爰分別
    酌定相當之擔保金額宣告之。
貳、反訴部分：
一、反訴原告主張：伊於九十年八月間向反訴被告所購前系爭機器有瑕疵，經促請反
    訴被告修復，詎反訴被告之職員丁○○於九十一年一月二十四日下午前往伊仁武
    廠內商談事務時，竟假籍修理機器之名進入廠區蓄意拉斷機器之兩條按鈕線，造
    成伊停業損失九十萬八千三百五十二元，反訴被告自應就丁○○之行為負連帶損
    害賠償之責，爰依侵權行為之法律關係，聲明求為命：反訴被告應給付反訴原告
    九十萬八千三百五十二元，及自反訴狀繕本送達翌日起至清償日止，按週年利率
    百分之五計算之利息之判決。
二、反訴被告則以：丁○○於九十一年一月二十四日下午固前往反訴原告仁武廠，惟
    僅係詢問給付尾款事宜，並無蓄意拉斷廠內機器兩條按鈕線之行為，反訴原告之
    請求，並無所據等語，資為抗辯，並聲明：反訴原告之訴駁回。
三、反訴原告主張反訴被告對其應負損害賠償責任，係以反訴被告之職員丁○○於九
    十一年一月二十四日前往其仁武廠內蓄意拔取系爭機器兩條按鈕線，致其無法營
    運，受有九十萬八千三百五十二元之營業損失，並以證人歐世清之證詞及其營業
    銷售額與稅額申報書為據。惟查，依歐世清所為之證詞，並無法證明丁○○有何
    侵權行為之事實，已如前述，故反訴原告依侵權行為之法律關係，請求反訴被告
    給付前開金額，自屬無據，應予駁回。
據上論結，本件原告之訴為有理由，反訴原告之訴為無理由，依民事訴訟法第七十八
條、第三百九十條第二項、第三百九十二條，判決如主文。
中      華      民      國    九十二    年      三      月    二十一    日
                                臺灣高雄地方法院民事第一庭
~B法      官  唐照明
右為正本係照原本作成。
如不服本判決，應於送達後廿日內，向本院提出上訴狀並表明上訴理由，如於本判決
宣示後送達前提起上訴者，應於判決送達後十日內補提上訴理由書（須附繕本）。
中      華      民      國    九十二    年      三      月    二十一    日
~B法院書記官  李承悌


司法院資訊處製作；財團法人民間司法改革基金會備份。
